臺灣板橋地方法院刑事判決　　　　　　　93年度訴字第1131號
公　訴　人　臺灣板橋地方法院檢察署檢察官
被　　　告　戊○○
選任辯護人　康文毅　律師
　　　　　　曾孝賢　律師
被　　　告　丁○○
選任辯護人　李進成　律師
　　　　　　黃勝文　律師
上列被告因殺人未遂案件，經檢察官提起公訴（93年度偵字第81
13號），本院判決如下：
    主  文
戊○○、丁○○共同殺人未遂，均處有期徒刑柒年。具殺傷力改
造槍枝壹支沒收。
    事  實
一、戊○○、丁○○係兄弟關係，渠等與第三人蔡秀玲間因關於
    臺北市○○路一號地下室、一、二樓房屋產權及使用與相關
    債務等問題而有爭議，被害人己○遂代表蔡秀玲出面與丁○○、戊○○協商，嗣丁○○以電話與己○約定於民國（下同
    ）九十二年五月十九日十四時許，在臺北縣板橋市○○路○
    段一二三號一樓之辦公室內商議，當日己○遂依約夥同乙○○、丙○○至前開地點與丁○○見面，己○等人抵達後約二
    十分鐘至三十分鐘，戊○○亦到場，而丁○○、戊○○二人
    則事先安排多名確實姓名年籍不詳成年男子在上址現場內外
    守候以見機行事，而在丁○○、戊○○與己○商議未久後，
    丁○○先示意在上址辦公室內之一真實姓名年籍不詳之成年
    男子將己○帶出，戊○○並點頭表示認可，己○不疑有他乃
    與該名真實姓名年籍不詳之成年男子外出，而丁○○、戊○○二人在己○離開上址辦公室後，明知己○已涉險境，卻基
    於共同殺害己○之間接故意之犯意聯絡，任由渠等事先安排
    而與其二人亦有共同殺害己○犯意聯絡之多名真實姓名年籍
    不詳成年男子使用拳頭或分持棒球棍、拐杖鎖等器械圍毆己○，而在該等姓名年籍不詳成年男子共同毆打己○過程中，
    其中一人持用個人所預藏之不詳型式之具有殺傷力改造槍枝
    射擊己○右大腿處，造成己○右大腿大量出血、右側股骨因
    槍擊受有合併開放性粉碎骨折之傷害（丁○○、戊○○二人
    於事前不知該男子攜有具殺傷力之改造槍枝，就未經許可持
    有造改造槍枝及子彈部分，與該男子尚無犯意聯絡）。乙○○、丙○○聽聞槍聲後即起身查看，丙○○並走出屋外探究
    ，而在丙○○發現己○係遭槍擊受傷後，即走回前址屋內辦
    公室，示意乙○○一同離開，惟前開受戊○○、丁○○指示
    而安排在場之多名確實姓名年籍不詳之成年男子為防止丙○○、乙○○離去而得以報警或救助己○，乃將丙○○、乙○○二人押往該處所一樓通往二樓之樓梯間儲藏室予以私行拘
    禁，丁○○、戊○○二人明知己○已受槍擊，右大腿骨折大
    量失血，若不立即加以救治即會發生死亡結果，渠等因認己○死亡及丙○○、乙○○受私行拘禁及行動自由遭非法剝奪
    並不違背渠等本意，乃與該等姓名年籍不詳之成年男子多人
    承前共同殺人及私行拘禁並非法剝奪乙○○、丙○○行動自
    由之犯意聯絡，放任該等姓名年籍不詳之多名成年男子行事
    ，而該等真實姓名不詳之成年男子其中四人，遂以自用小客
    車將己○載往臺北縣新店市屈尺山區，在途中，坐於後座之
    三人接續用拳頭毆打己○右大腿受傷部位，待抵達山區時，
    其等將己○拖行下車接續加以毆打，隨後其他姓名年籍不詳
    之成年男子多人亦抵達現場，亦接續毆打己○，之後己○再
    被拖上原先搭乘之自用小客車內載往新店市曲尺山區草叢丟
    棄，而在此期間，丙○○、乙○○亦被其他多名姓名年籍不
    詳之成年男子開車強行載往新店市曲尺山區而接續非法剝奪
    其等行動自由，迄於同日傍晚五時許始載回臺北縣板橋市○○路○段一二三號處所釋放。嗣於當日十八時三十分許，因
    有載送瓦斯之工人經過己○遭丟棄之新店市曲尺山區，己○
    乃向其借用行動電話撥打一一九求救，警方及耕莘醫院救護
    車旋趕往現場將己○送往臺北縣新店市耕莘醫院急救，再轉
    往臺北市榮民總醫院救治，倖免於死，戊○○、丁○○因而
    殺害己○未遂。
二、案經被害人己○訴由臺北縣政府海山分局報請臺灣板橋地方
    法院檢察署檢察官偵查起訴。
    理  由
甲、證據能力部分：
一、按被告以外之人於審判外之言詞或書面陳述，除法律有規定
    者外，不得作為證據，刑事訴訟法第一百五十九條第一項定
    有明文，此即學理上所稱傳聞證據排除法則。又被告以外之
    人於審判外之陳述，雖不符同法第一百五十九條之一至第一
    百五十九條之四之規定，而經當事人於審判程序同意作為證
    據，法院審酌該言詞陳述或書面陳述作成時之情況，認為適
    當者，亦得為證據。當事人、代理人或辯護人於法院調查證
    據時，知有第一百五十九條第一項不得為證據之情形，而未
    於言詞辯論終結前聲明異議者，視為有前項之同意，此則據
    同法第一百五十九條之五規定甚明。
二、而鑒於採用傳聞證據排除法則之重要理由之一，係因傳聞證
    據未經當事人之反詰問予以覈實，若當事人願放棄對原供述
    人之反對詰問時，原則上即可承認該傳聞證據之證據能力，
    而揆諸我國刑事訴訟法第一百五十九條之五之立法理由，除
    參照前述傳聞證據排除法則之基本法理外，亦參考日本刑事
    訴訟法第三百二十六條之立法例，查日本刑事審判實務之運
    作，有關檢察官及被告均同意作為證據之傳聞書面材料或陳
    述，可直接援引該國刑事訴訟法第三百二十六條作為傳聞例
    外之法律依據，僅在檢察官與被告不同意之情況下，乃須根
    據其他傳聞例外規定俾以斟酌該等書面材料或陳述是否具有
    證據能力，在當事人間無爭執之案件中，傳聞證據基本上均
    可依據前引規定提出於法院使用。據此，我國刑事訴訟法第
    一百五十九條之五之適用應可作同上之解釋，本案被害人己○、丙○○、乙○○於警詢中及檢察官偵訊時所為之陳述，
    固為審判外之陳述，而被害人己○提出告訴時所提出之宏恩
    醫院宏字第七八六三五號診斷證明書、行政院國軍退除役官
    兵輔導委員會榮民總醫院於九十二年六月三日所具之住院診
    斷證明書係因本案訟訟之目的而事後製作，均屬傳聞證據，
    惟公訴人、被告及其辯護人就前開審判外之陳述，於本院準
    備程序中表示同意引為證據，且迄於言詞辯論終結前亦未再
    聲明異議，而本院審酌渠等陳述作成及驗傷診斷書製作時之
    情況，核無違法取證及證明力明顯過低之瑕疵，亦認為以之
    作為證據為適當，故依諸上開規定及說明，有關本案被害人
    己○、丙○○、乙○○上開審判外之陳述及前引診斷證明書
    是否屬於傳聞之例外，無庸先行考量刑事訴訟法第一百五十
    九條之一第二項、第一百五十九條之二至第一百五十九條之
    四等規定，得逕依同法第一百五十九條第一項規定作為證據
    ，合先敘明。
乙、事實認定之理由：
一、訊據被告戊○○、丁○○二人對於其二人係兄弟關係，渠等
    與第三人蔡秀玲間因關於臺北市○○路一號地下室、一、二
    樓房屋產權及使用與相關債務等問題而有爭議，故告訴人己○乃代表蔡秀玲出面協商，並由被告丁○○以電話與告訴人
    己○約定於本件案發時地商議，當日告訴人己○遂依約夥同
    乙○○、丙○○至前開地點與被告丁○○見面，己○等人抵
    達後約二十分鐘至三十分鐘，被告戊○○亦到場參與商議等
    情雖不爭執，惟均矢口否認有上開共同殺人未遂及妨害自由
    等犯行，被告戊○○辯稱：伊與己○及乙○○、丙○○等人
    素無怨隙，於本案事發前僅於法院走廊見面一次，當時雙方
    談話氣氛良好並無齟齬。事發當日為第二次見面，伊到達板
    橋市○○路○段一二三號約定見面之地點前，共同被告丁○○與己○等人談話中，並無任何言語衝突或爭執情事。迨伊
    到達上址後，雙方亦無任何爭執或不愉快。且伊及共同被告
    丁○○當時係與乙○○、丙○○等人談話，而己○則坐在辦
    公室近門邊處與坐於其身旁之不詳姓名者談話，迄其與該不
    詳姓名者走至辦公室外以前，均無任何爭執或衝突情事，且
    據己○、乙○○、丙○○等人所稱，伊及共同被告丁○○擬
    委請己○及乙○○、丙○○協助處理台北市○○路房客遷讓
    房屋事宜，雙方既從未爭執，且伊擬委請己○等協助處理事
    務，已如前述，衡情伊及共同被告丁○○殆不可能無故唆使
    他人毆打、槍擊告訴人己○。又查己○及乙○○、丙○○固
    分別於告訴狀、警訊、偵查及審理中指稱伊涉及共同殺人未
    遂犯行，惟其等歷次陳述對於伊如何參與之至關重要情節，
    前後不一且互相矛盾，有重大瑕疵，根本不足採信，不得援
    為對伊不利之認定云云。被告丁○○辯稱：本件案發時，其
    對於己○何以遭人圍毆，甚或射擊，根本在意料之外。而經
    檢察署調查相關人證後察覺，己○與乙○○自稱乃北聯幫份
    子，戊○○透過法院拍賣購得之台北市○○路一號房地，原
    乃蔡秀玲所有。乙○○先與戊○○聯絡稱要搬遷，需先給付
    款項，否則，不管法院拍賣，反正買得到房子也用不到。是
    以乙○○、己○等人之行徑，事實上即屬於所謂「法拍海蟑
    螂」。乙○○數次以電話聯絡其出面處理，而己○不過乃乙○○手下，所有商議過程均以乙○○為主要談判對象，己○
    一直居於轉達之地位，對於解決事件或金錢多寡，根本毫無
    決定力。又被害人己○對於事實之指述，有前後不一，與證
    人乙○○、丙○○所言互相矛盾之不合理處，己○雖在其與
    被告二人商議處所之外，遭人圍毆並開槍擊傷。然而，己○
    竟將責任推由被告二人負責，其目的無他，敲詐勒索爾。否
    則，事件發生於九十二年五月十九日，己○竟遲至九十二年
    九月三日方始提出告訴，一般人受如此傷害，焉有容忍達四
    個月後，始提出告訴？再者，本案發生倘若真如己○所稱，
    係由被告二人指使，則事證明確，己○更無隱忍之必要。是
    以己○其告訴目的在勒索金錢，以刑事逼迫被告二人屈服，
    並達到其斂財之目的。又根據己○及乙○○、丙○○、甲○○之供述，當時渠等與被告二人商議過程氣氛融洽，並無任
    何衝突，既係如此，無論共同被告戊○○、或被告丁○○本
    人實無必要叫人修理己○。事實上，本件案發當日之車行附
    近，業已有鬥毆事件發生，己○或許因為好勇鬥狠臨時與人
    起勃谿，或許因為遇上仇人被認出來，故而竟遭圍毆槍擊。
    從種種跡象而言，當時在場之人根本對於己○被毆或槍擊，
    均感到意外，是以己○根本不可能會是遭被告丁○○、戊○○所指示之人帶到外面。己○嗣後誣攀丁○○及共同被告戊○○，純屬編造謊言云云。
二、經查：
（一）本件被告戊○○、丁○○係兄弟關係，渠等與第三人蔡秀
      玲間因關於臺北市○○路一號地下室、一、二樓房屋產權
      及使用等問題而有爭議，告訴人己○遂代表蔡秀玲出面與
      被告丁○○、戊○○協商，嗣被告丁○○以電話與己○約
      定於民國（下同）九十二年五月十九日十四時許，在臺北
      縣板橋市○○路○段一二三號一樓之辦公室內商議，當日
      己○遂依約夥同乙○○、丙○○至前開地點與被告丁○○
      見面，己○等人抵達後約二十分鐘至三十分鐘，被告戊○○亦到場等事實，分據告訴人己○、證人丙○○、乙○○
      等人於警詢、偵訊及本院九十三年十二月一日審判中結證
      明確，被告二人對此亦未爭執，應堪信為真實。（參詳九
      十三年他字第六七七號偵查卷第九頁至第十頁、第十二頁
      至第十三頁、第十五頁至第十六頁之九十二年十二月二十
      六日及九十年十二月三十日警詢筆錄；同卷第三十二頁背
      面至第三十四頁、第四十頁背面至第四十一頁背面之九十
      三年二月二十四日及九十三年三月一日偵訊筆錄、本院九
      十三年十二月一日審判筆錄）
（二）又告訴人己○偕同丙○○、乙○○至前址現場後，除有被
      告戊○○、丁○○二人外，尚有多名不詳確實姓名年籍成
      年男子在上址現場內外守候助勢，而在被告丁○○、戊○○與告訴人己○商議未久後，被告丁○○先示意在上址辦
      公室內之一真實姓名年籍不詳之成年男子將己○帶出，被
      告戊○○並點頭表示認可，告訴人己○不疑有他，乃與該
      真實姓名年籍不詳之男子外出，詎己○步出該址辦公室後
      ，即遭多名真實姓名年籍不詳之成年男子使用拳頭或分持
      棒球棍、拐杖鎖等器械圍毆，而該等姓名年籍不詳之成年
      男子其中一人更持槍射擊己○右大腿處，造成己○右大腿
      大量出血、右側股骨因槍擊受有合併開放性粉碎骨折之傷
      害，而該等真實姓名不詳之人其中四人，復以自用小客車
      將己○載往臺北縣新店市山區，在途中，坐於後座之三人
      接續用拳頭毆打己○右大腿受傷部位，待抵達山區時，其
      等將己○拖行下車接續加以毆打，隨後其他姓名年籍不詳
      之成年男子多人亦抵達現場，亦接續毆打己○，之後己○
      再被拖上原先搭乘之自用小客車內載往新店市曲尺山區草
      叢丟棄。嗣於當日十八時三十分許，因有載送瓦斯之工人
      經過己○遭丟棄之新店市曲尺山區，己○乃向其借用行動
      電話撥打一一九求救，警方及耕莘醫院救護車旋趕往現場
      將己○送往臺北縣新店市耕莘醫院急救，再轉往臺北市榮
      民總醫院救治，悻免於死等本案事發基本經過情形，業據
      告訴人己○於警詢、檢察官偵訊及本院審判中指證歷歷（
      參詳九十三年他字第六七七號第九頁至第十頁之九十二年
      十二月二十六日警詢筆錄、同卷第三十二頁背面至第三十
      三頁背面、第四十二頁背面之九十三年二月二十四日及九
      十三年三月一日偵訊筆錄，本院九十三年十二月一日審判
      筆錄），並有載明其傷勢之宏恩醫院宏字第七八六三五號
      診斷證明書、行政院國軍退除役官兵輔導委員會榮民總醫
      院於九十二年六月三日所具之住院診斷證明書可資佐證，
      而以己○因槍擊受有右大腿大量出血、右側股骨合併開放
      性粉碎骨折之傷害等情觀之，該槍擊己○之不詳姓名確實
      年籍之成年男子所使用之槍枝縱型式不明，但亦足可判明
      具有殺傷力無疑。
（三）參以：
  １、證人乙○○於警詢中證稱：「因蔡秀玲與戊○○、丁○○
      兩兄弟有房子使用權糾紛於是委託己○與戊○○、丁○○
      協商，己○打電話給我及丙○○邀我們倆於九十二年五月
      十九日十四時，一同前往板橋市○○路○段一二三號與丁○○、戊○○見面協商，案發當日十三時五十分許，我們
      三人到達現場時，丁○○已經在場，約在十四時二十分許
      ，戊○○夥同很多名男子先後到達，於是己○、丙○○與
      我便與丁○○、戊○○及另外兩名丁○○的朋友共七人進
      入屋內協商，協商不久，戊○○（按丙○○、乙○○因不
      認識丁○○、戊○○二人，故將丁○○之姓名誤為戊○○
      ）即對他的朋友說把他叫出去談，該男子隨即看丁○○一
      眼，丁○○（應係指戊○○，理由同前）於是點頭，己○
      便與該陌生男子一同走出門外，約過五分鐘，我聽到「碰
      」一聲隨即我往外頭一看，己○已坐在地上遭一群男子圍
      住，過沒多久，我與丙○○便被二名陌生男子拿槍押往一
      樓樓梯間看管，約過三分鐘便被押上車載往烏來地區之屈
      尺山區，直至十七時許，又將我與乙○○載回板橋市○○
      路○段一二三號，我與丙○○看見丁○○、戊○○二人又
      跟他們交談一會兒隨即離開現場」等語（見九十三年他字
      第六七七號偵查卷第十二頁至第十三頁之九十二年十二月
      三十日警詢筆錄）；於偵訊中結證稱：「在九十二年五月
      十九日，大約下午二點時，我和『郭（指己○）』及『張
      （指丙○○）』至板橋市○○路○段一二三號，那天主要
      是要去談『壽（指戊○○）』與『蔡』（指蔡秀玲）」之
      債務，到現場時，有『州（指丁○○）』及另外二位不知
      名的人在場。談了沒多久，『壽』」就進來了，『壽』來
      時，從辦公室壓克力玻璃門看出去，可看到相當多的人，
      『壽』走進來，本來有幾個人跟『壽』進來，但因辦公室
      太小，有幾個人退到門口，大概講沒多久，就聽到外面有
      人在鼓躁說要把『郭』帶出去講，後來『州』就示意最早
      和他在屋內的其中一人說，把『郭』帶出去外面講，後來
      外面就有人走進來，因為我們都沒有想到會有後面的事情
      發生，所以『郭』就和他們出去，在離去的同時，『壽』
      帶來的人看了『壽』一眼，『壽』有點頭示意，出去之後
      ，我們還是在屋內，繼續談事情，但後來就有聽到毆打喊
      叫的聲音，在後來就聽到『碰』，有點像金屬打到車子的
      聲音，此時，我們就要出去看到底發生了什麼事，是『張
      』先走到門口，但是外頭的人有阻擋我們，不讓我們出去
      看，但我從玻璃門看到『郭』躺在地上，其他人在打『郭
      』」。那時，我就向『州』及『壽』表示，我們是來談事
      情的，不須要這樣，他們二人不回答一語，而『州』只是
      笑。後來他們就先叫來了一部車把『郭』帶上車，後來，
      又來了一部車，把我及『張』帶走，他們沒說要去哪裡，
      只叫我們低頭，後來把我們載到新店山上，被控制一段時
      間，又把我們載回原來的地方，我和『張』有繼續和被告
      二人談，但也談不了什麼事，我們就離開了，在離開前，
      我們有問『郭』去哪裡，他們說不知道，我離開後有接到
      路人打來的電話，向我表示是『郭』要他打的．．．．
      ．．．（問：究竟何人說要把『郭』帶出去說話？）是『
      州』，『壽』是於帶離時，點頭示意。」等語（見九十三
      年他字第六七七號偵查卷第四十頁背面至第四十一頁背面
      之九十三年三月一日偵訊筆錄、第六十五頁背面之九十三
      年四月十六日偵訊筆錄），其在審判中結證稱：「（檢察
      官問：是否於九十二年五月十九日下午前往板橋市○○路
      ○段一二三號？）是的。」（檢察官問：何事到該處？）
      去談蔡秀玲松江路房子的事情。」「（檢察官問：當時是
      跟何人約到現場？）當時是我們就是有我、己○、丙○○
      、蔡秀玲在前幾天在板橋法院碰到戊○○，然後有跟他講
      松江路房子的事情，然後他就說要他弟弟丁○○一起出來
      講這件事情，他跟我們說再約時間，後來就是丁○○打電
      話給己○，跟他約五月十九日，丁○○是跟己○約，己○
      再跟我講，我們再一起過去。」「（檢察官問：當天到現
      場的情形如何？）我們約的時間是兩點，我跟己○跟丙○○有提早到，到了之後，我們就進去，我們進到辦公室有
      丁○○，還有兩個不認識的人，另外旁邊辦公桌有坐著一
      男一女。」「（檢察官問：之後情形如何？）我們進去的
      時候，戊○○還沒有到，先在那邊等。過了一會兒之後，
      戊○○就來了，他來的時候，就有很多人擠在門口的地方
      。戊○○來的時候，就坐到丁○○的旁邊。那個地方是個
      車行，所以車子可以停到房子裡面，辦公室在最裡面，辦
      公室是用木板隔間有挖洞做窗戶，然後有門，站起來就可
      以看到屋外。」「（檢察官問：協商的過程中，是否有發
      生事情？）我們剛去的時候，還沒有開始協商，我們等戊○○，等他來了之後，就很多人叫囂，沒有談什麼事情，
      也還沒有開始談，後來就把己○叫出去。」「（檢察官問
      ：何人將己○叫出去？）那時場面很亂，是丁○○用台語
      叫人把己○帶出去，其中一個坐在己○旁邊的人把己○帶
      出去，旁邊很多人圍著己○出去，那時我以為他們有認識
      還是怎麼樣，後來他們出去之後，我與丙○○就聽到打起
      來的聲音，有棒子還是什麼的聲音，我聽不是很清楚。然
      後我就聽到槍聲，那時我跟丙○○就站起來往外面看，看
      到有些人圍在騎樓與馬路的區塊，看到有很多人圍著己○
      ，我看不到己○，我就站起來跟戊○○、丁○○講，我說
      你約我們談事情，我們只是要把事情講清楚，為何要這樣
      。他們沒有回答，丁○○就笑一笑，戊○○沒有反應。後
      來就有人進來，把我、丙○○帶到一樓可以通往二樓的樓
      梯間，把我們限制在那裡，有幾個人拿開山刀、手槍，我
      不知道他們為什麼要這樣，之後我們就聽到他們有叫車子
      過來，我有看到己○被他們帶上壹台車子，過一會兒又開
      壹台車來，把我、丙○○帶上車子，車上連我、丙○○一
      共有六個人，我與丙○○坐在後座中間，旁邊再各坐一個
      人，前面兩個人，後座一共坐四個人。後來他們就繞，我
      知道他們應該是走國道三號公路，後來我們就被帶到碧潭
      山上。」「（檢察官問：你們車子是否是跟著己○的車子
      ？）沒有。」「（檢察官問：為何己○突然被帶出去？）
      不曉得，我以為他們只是去講事情而已。當時我們在現場
      我把資料拿出來，不知名的人問我一些問題，我在跟他談
      ，後來一堆不認識的人進來，己○就被帶出去了。」「（
      檢察官問：在協商過程中，是否有不順利或爭執？）那時
      候還沒有談到主題，我只是把資料拿出來，後來己○就被
      人帶出去了。」「（檢察官問：你聽到有打人的聲音及槍
      聲的時候，丁○○、戊○○在做何事情？）當時我們就坐
      在那裡講話，但是還沒有講到重點。聽到打人聲音及槍聲
      時，我、丙○○就站起來，後來丁○○、戊○○都站起來
      ，我看整個辦公室的人都站起來了。我就問丁○○、戊○○我們今天來談事情為何要這樣。」「（檢察官問：那時
      丁○○、戊○○有無到屋外關切或制止？）沒有。」、「
      （檢察官問：你們出面為蔡秀玲處理何事？）丁○○、戊○○在做跟房地產有關的事情，蔡秀玲的母親在生前有跟
      他們借貸，他們的官司還在審理中，蔡秀玲認為該債權是
      假債權，因為她的母親在生前根她說並沒有欠那麼多錢，
      然後本來要談蔡秀玲她母親房子在松江路好像有承租人在
      那邊不搬走，戊○○他們已經將該房子標到，然後蔡秀玲
      本身還在那邊經營咖啡館，這些都有提起訴訟，我們就是
      要協商這個問題，二樓的承租人還沒有搬走，需要蔡秀玲
      出面，所以我們就是在協調這個房子的問題，蔡秀玲找我
      們去跟丁○○、戊○○談，因為戊○○有去找蔡秀玲談，
      我認為戊○○取得房子的產權有問題，戊○○是用他兒子
      的名義拍定應買，這個房子主要是承租戶的問題，有押租
      金，要退押租金，除了承租押租金退款的問題外，還有蔡
      秀玲母親到底欠了多少債務的問題。」「（檢察官問：協
      商結果如何？）當天根本無法協商，之前戊○○說要丁○○一起出來談，結果之前也沒有談到。我們第一次跟丁○○在松江路那個地方有談，就是談房子的事情，談的時候
      ，丁○○說這個事情跟他無關是他哥哥戊○○的事情，所
      以五月我們陪蔡秀玲去開庭的時候，有碰到戊○○，所以
      才跟他約時間，他說這個事情要叫丁○○一起出來談。」
      「（檢察官問：事發當天你們雙方交談過程，有比較大聲
      嗎？）沒有很大聲，沒有什麼爭執，我們之前跟丁○○、
      戊○○談的都很好，為何會變成這樣我真的不了解。」「
      （辯護人問：當天己○是如何被帶出辦公室，請仔細說明
      ？）當天在外面的人用台語說不要講了，然後丁○○就說
      出去講，之後坐在己○旁邊的人就跟己○一起出去，因為
      門口擠了很多人，就一起簇擁著己○出去。」「（辯護人
      問：你之前是否見過戊○○？）只有在法院見過他一次，
      當天是第二次。」「（辯護人問：蔡秀玲是委託你跟己○
      處理房子的事情嗎？）不是，是委託己○的一個朋友。」
      「（辯護人問：當天他有一起到長江路那邊嗎？）」沒有
      。」「（辯護人問：為何沒有一起去？）可能是他有事情
      。」「（辯護人問：蔡秀玲沒有直接委託你及己○處理這
      件事？）他是沒有寫委託書，委託我與己○，但是我們有
      一起來了解這件事情。」「（辯護人問：你們被帶走之後
      ，你說車上有六個人，你們是否有記下車號嗎？）沒有。
      因為我們是被帶上車的，快到傍晚的時候，我跟丙○○又
      被帶回車行，丁○○、戊○○還在那邊。然後我第一個問
      題就問丁○○、戊○○我的朋友去哪裡，他們都不講話。
      」「（檢察官問：己○被帶出去門之後，你是否有看到後
      續的情形？）我只有看他出了門，然後我就回過頭繼續跟
      丁○○、戊○○講事情。」「（檢察官問：你後來又被載
      回車行，你如何離開？）後來他們就放我們走，我們回來
      之後就直接進入辦公室，在車上的時候，在我們被帶回來
      的時候，車上的人就說這是一場誤會，叫我們不要放在心
      上，說這是一場誤會。」「（檢察官問：進入辦公室之後
      ，你如何確認你可以離開？）我當時我被帶回車行我在車
      上時，我就跟開車的人說放我下車就可以了，但是他說還
      是回去談一談，回到車行辦公室時，我問了丁○○、戊○○還有在場的人我的朋友在哪裡，他們不告訴我，他們又
      講了一下事情，我說現在有什麼好談的，有一個不知名的
      人說松江路的房子有一個押金押在法院，我說錢都已經押
      在法院錢到時候領出來的時候是什麼人的就是什麼人的，
      其他事情就沒有再談了。我就說沒有什麼好談的，我就對
      著他們就是戊○○、丁○○還有其他在房間的人說我現在
      可以走了嗎？問了之後，沒有人攔我們，也沒有什麼反應
      ，所以我們就走了。」「（辯護人問：你能夠確認你被帶
      離開長江路的車行到回來時間間隔多久？）大約兩個多小
      時，因為我們離開車行的時候，我有打手機找己○，但是
      己○的手機都不通，當時路上有塞車，所以應該是五點多
      的時候。」「（審判長問：你剛剛說是丁○○授意將己○
      帶出去，當時戊○○有無什麼反應？將己○帶出去或陪同
      己○出去的人，有無探詢戊○○的意思？）以我坐的位置
      我是面對丁○○、戊○○，然後丁○○就用台語講說出去
      講，然後在我印象中有看到戊○○有點點頭。」（見本院
      九十三年十二年一日審判筆錄）。
  ２、丙○○於警詢中證稱：「因蔡秀玲與戊○○、丁○○兩兄
      弟有房子使用權糾紛於是委託己○與戊○○、丁○○協商
      ，己○打電話給我及乙○○，邀我們倆於九十二年五月十
      九日十四時，一同前往板橋市○○路○段一二三號與丁○○、戊○○見面，案發當日十三時五十分許，我們三人到
      達現場時，丁○○已經在場，約在十四時二十分許，戊○○夥同很多名男子先後到達，於是己○、乙○○與我便與
      丁○○、戊○○及另外兩名丁○○的朋友共七人進入屋內
      協商，協商不久，戊○○（按丙○○因不認識丁○○、戊○○二人，故將丁○○之姓名誤為戊○○）即對他的朋友
      說把他叫出去談，該男子隨即看丁○○一眼，丁○○（應
      係指戊○○，理由同前）於是點頭，己○便與該陌生男子
      一同走出門外，約過五分鐘，我聽到「碰」一聲隨即我走
      到外頭一看，己○已坐在地上遭一群男子圍住，於是我又
      到裡面告訴戊○○（應係指丁○○），我們是來談事情的
      ，發生這樣的事已經沒什麼好談，隨即我與乙○○便被二
      名陌生男子拿槍押往一樓樓梯間看管，約過三分鐘便被押
      上車載往烏來地區之屈尺山區，直至十七時許，又將我與
      乙○○載回板橋市○○路○段一二三號，我與看見丁○○
      、戊○○二人又跟他們交談一會兒隨即離開現場。」等語
      （見九十三年他字第六七七號偵查卷第十六頁之九十二年
      十二月三十日警詢筆錄）；於偵查中結證稱：「當日是因
      為我也是蔡小姐的友人，所以『郭』就約我一起去處理蔡
      小姐的房子糾紛。是『州』打給告訴人，約在九十二年五
      月十九日十四時，到板橋市○○路○段一二三號碰面。到
      了之後，我們三人就進入該處，當時有『州』及二、三名
      不認識的人在，大約十多分鐘後，『壽』就進來了，『壽
      』還有帶幾個人進來，但多少人，我不記得了，『壽』坐
      下來談沒多久，我就聽到有人說把『郭』帶出去談，但我
      不知道是誰說的。『郭』出去沒多久，我就聽到『碰』的
      一聲，我往外看，看到外面一堆人，我就走到外面，看到
      有一群人圍著『郭』，且『郭』的大腿流著血，但我不記
      得是左腿，還是右腿，後來我就走進來對『壽』說沒有什
      麼好談的，要叫『吳』一起走，結果就被不知名的人拿槍
      押到一樓樓梯間看管，後來我和『吳』又被押到車上，被
      載到新店的山區‧‧‧‧‧‧（問：究竟為何人說要把『
      郭』帶出去說話？）是『州』﹐『壽』是帶離時點頭。」
      等語（見九十三年他字第六七七號偵查卷第三十三頁背面
      至第三十四頁之九十三年二月二十四日偵訊筆錄、同卷第
      六六頁之九十三年四月十六日偵訊筆錄）；其於審判中結
      證稱：「（檢察官問：是否於九十二年五月十九日下午前
      往板橋市○○路○段一二三號？）有。」「（檢察官問：
      為何到該處？）因為己○與戊○○之間有一個松江路房子
      的事情，本來是跟丁○○談過一次，他推說這跟沒有關係
      ，那是他哥哥戊○○出錢，所以當天是戊○○跟己○約，
      我是被己○、乙○○告知的。」「（檢察官問：為何你被
      告知要一起去？）因為之前我有跟己○一起到松江路談過
      ，而且我本身作房地產的。」、「（檢察官問：當天到長
      江路現場的情形為何？）當天將近兩點我們到現場，那時
      門口人還不會很多人，我們進到裡面丁○○已經在裡面，
      他說他哥哥還沒有來，要我們等一下，然後我們先閒聊，
      聊了十幾分鐘，戊○○就來了。來了之後，他進來坐在那
      裡，有一些人從門口進來，對著我們三人就是我、己○、
      乙○○講難聽的話，我不知道他們為什麼要講這些話，然
      後他們車行中其中有一個人說不要叫囂，先談房子的事情
      。過程中己○有跟其中一人談事情，但是我不知道他們聊
      什麼，他就被別人叫出去，他出去之後不到一分鐘，就聽
      到很亂的聲音，像是打架的聲音，接著我聽到砰一聲，因
      為我是坐在半窗戶旁邊，我就站起來看怎麼回事，我就看
      到外面圍著一群人，我就出去看怎麼回事，我就看到己○
      坐在地上，他的腿上都是血。」「（檢察官問：那時那些
      人都還圍著他嗎？）是的。」「（檢察官問：之後如何？
      ）我就進到屋子裡面，跟戊○○說，說我們今天是來處理
      房子的事情，但是發生這樣的情形就沒有什麼好談的，然
      後我就叫乙○○站起來，我們走了，但是他們圍著門口不
      讓我們走。」「（檢察官問：你跟戊○○講剛剛的話時，
      他怎麼說？）他沒有講話。」「（檢察官問：他有何反應
      ？）我不曉得他的反應，我的感覺他好像很無奈。」「
     （檢 察官問：你出去的時候，己○是否有跟你說他發生什
      麼事情？）沒有。他坐在那邊。」「檢察官問：你知道發
      生什麼事情？）我一看就知道，那麼多人圍著他拿著棒球
      棒、鋁棒，一定是被毆。」「（檢察官問：事發時，丁○○、戊○○有到外面去關切或者制止嗎？）沒有。」「（
      檢察官問：後來丁○○、戊○○二人是否有跟著你出去關
      切或制止？）沒有。」「（檢察官問：你說你們無法離開
      ，後來發生何事？）我們被用槍押到樓梯間，像儲藏室的
      地方，把我們分開，己○人在外面，我與乙○○在裡面，
      己○被車先載走，後來我與乙○○也被三四個人開車載走
      。」「（檢察官問：為何己○會被叫出去？）我不知道‧
      ‧‧‧‧（檢察官問：當時是否有人叫己○出去談？）我
      當時一直以為己○跟那個人認識，所以己○跟他出去我不
      知道是何人授意的。」「（檢察官問：你在警察局不是有
      說戊○○對他們朋友說把他叫出去談，另外一個男子看了
      丁○○一眼，丁○○點頭，是否有此事？）有的。那時我
      還搞不清楚丁○○、戊○○是誰。確實是有這回事。」、
      「（檢察官問：你當時如何知道哪兩個人是丁○○、戊○○？）我知道他們，但是名字我搞錯了，所以到地檢署時
      ，檢察官才跟我說戊○○是哥哥，丁○○是弟弟。」、「
      （檢察官問：現在請你確認，當時是何人說把己○帶出去
      ？）我沒有說我有聽到有人說把己○帶出去，但我有看到
      戊○○有點頭，好像是他們的默契。」「（檢察官問：戊○○是在什麼情況之下點頭？）我當時是跟乙○○坐在一
      邊，己○跟一個不知名的人坐在一起，他們兩人一直到聊
      ，然後丁○○、戊○○是坐在我們左手邊，己○跟那個不
      知名之人在講什麼事情我沒有注意聽，我一直以為他們認
      識，後來我就看到戊○○點頭，己○就跟那個人出去了。
      」、「（檢察官問：後來你跟乙○○如何離開？）我們被
      帶到山上，隔了兩個小時，他們又把我們帶回來，那時已
      經沒有心情再談，後來我們想要走，我們就問那個跟己○
      聊天的人我們可以走嗎？那個時候丁○○、戊○○也還在
      現場，在那邊有人講抱歉等。」「（檢察官問：那時己○
      人在哪裡？）我不知道，乙○○有問他們裡面的人說己○
      在那裡，他們說己○已經走了。」「（檢察官問：丁○○
      、戊○○那時也再那裡嗎？）我確定我們回來時他們都還
      在那裡。」「（辯護人問：你當時看到與己○坐在一起的
      那個人，他們二人出去的時候就是他們兩個人嗎？你有無
      聽到有人叫己○出去外面？）外面沒有人叫，但是我們去
      的時候外面有人叫說把我們帶出去，但是裡面有一個人說
      先談，叫他們不要吵。」「（辯護人問：說先談不要吵的
      人，是否就是坐在己○旁邊的人？）不是，是一個年紀比
      較大的人。」「（辯護人問：你有無看到己○與旁邊的人
      談話時，有無吵架、爭執或是聲音比較大？）沒有。」、
      「（辯護人問：當天你們跟丁○○、戊○○他們有無尖銳
      的衝突？）沒有。」「（辯護人問：己○與坐在他旁邊的
      人出去時，外面的人有無在鼓譟？）是在出去之後，才聽
      到很亂的聲音，因為一群人在打架的聲音，就跟平常的聲
      音不同。」「（辯護人問：你跟己○、乙○○與丁○○、
      戊○○談事情大約多久時間，己○就出去了？）大約五分
      鐘左右。」、「（辯護人問：在這五分鐘之內，己○是否
      有與丁○○、戊○○有衝突？）沒有，所以我們根本沒有
      想到會有這件事情。」「（辯護人問：你們被帶到山上時
      ，是否有看到車號？）沒有，因為我們上車時，我們的眼
      睛都被蒙起來。」「（檢察官問：己○與跟他一起出去那
      個人在裡面有無口角爭執或衝突？）沒有。」「（檢察官
      問：你剛剛說戊○○有點頭，是跟何人點頭？）是跟己○
      出去的那個人點頭，後來己○就跟那個人出去。」「（辯
      護人黃問：你剛才說戊○○點頭之後，己○就跟那個人就
      出去了，那時候丁○○有如何之表示或做什麼事情？）沒
      有注意到。」「（審判長問：你們後來被帶上車，帶到山
      上，車上之人是否有跟你們說他們跟丁○○、戊○○的關
      係？）沒有，我們一開口，他們就用槍托打我們的頭，不
      讓我們講話。」等語（見本院九十三年十二年一日審判筆
      錄）。
  ３、綜觀證人乙○○、丙○○有關本案發生過程之主要情節之
      證述均與告訴人己○所言相符，且其等均一致指證稱剝奪
      其二人行動自由之人將其等帶回臺北縣板橋市○○路○段
      一二三號一樓釋放時，被告丁○○、戊○○尚在該處，且
      該等剝奪其二人行動自由之人有與被告丁○○、戊○○交
      談，據前引證人乙○○之證詞：「‧‧‧‧‧‧他們又講
      了一下事情，我說現在有什麼好談的，有一個不知名的人
      說松江路的房子有一個押金押在法院，我說錢都已經押在
      法院錢到時候領出來的時候是什麼人的就是什麼人的，其
      他事情就沒有再談了。我就說沒有什麼好談的，我就對著
      他們就是戊○○、丁○○還有其他在房間的人說我現在可
      以走了嗎？問了之後，沒有人攔我們，也沒有什麼反應，
      所以我們就走了。」更可知本案將乙○○、丙○○一併挾
      持至臺北縣新店屈尺山區之歹徒之一對於其二人與被告丁○○、戊○○間就臺北市○○路房屋產權及使用與相關債
      務問題有所爭執，且係為此至案發處所商議交涉等情顯然
      有所了解，告訴人己○之指訴應非情虛，而證人丙○○、
      乙○○二人於己○遭圍毆槍擊受傷後，亦被該等姓名年籍
      不詳之成年男子其中數人押往臺北縣板橋市○○路○段一
      二三號一樓之樓梯間儲藏室予以私行拘禁，復被強行載往
      新店市曲尺山區而接續剝奪其等行動自由，迄於同日傍晚
      五時許始載回臺北縣板橋市○○路○段一二三號處所釋放
      無誤。被告丁○○、戊○○二人辯稱該等圍毆槍擊己○及
      挾持剝奪乙○○、丙○○二人行動自由之人，非其等事先
      安排在場而與其二人無關，顯非事實，而由被告丁○○先
      示意在本案商議處所辦公室內之一真實姓名年籍不詳之成
      年男子將己○帶出，被告戊○○並點頭表示認可，己○與
      該名真實姓名年籍不詳之男子外出後，即遭被告二人事先
      安排在場之多名真實姓名年籍不詳成年男子使用拳頭或分
      持棒球棍、拐杖鎖等器械圍毆，在該等姓名年籍不詳成年
      男子共同毆打己○過程中，更有一人持用個人所持具殺傷
      力改造槍枝射擊己○右大腿處，造成己○右大腿大量出血
      、右側股骨因槍擊受有合併開放性粉碎骨折之傷害，被告
      丁○○、戊○○二人縱事前就該男子攜有槍枝欲槍擊己○
      部分無所知悉，但在明知應其等之邀前來商談有關系爭房
      屋產權及使用與相關債務問題之己○已受槍傷，右大腿部
      大量失血後，亦可預見若不立即加以救治，己○即會發生
      死亡結果，渠等卻違反社會常理常情，未出面聞問關切或
      報警制止緝兇，反容任該等姓名年籍不詳之成年男子多人
      拘禁挾持與己○同行之乙○○、丙○○，且將受有槍擊骨
      折傷害、大量失血而無自救能力、亟待他人救治之己○載
      往臺北縣新店市屈尺山區草叢丟棄，被告戊○○、丁○○
      對於乙○○、丙○○受私行拘禁及行動自由接續遭非法剝
      奪，及己○將因此乏人救助發生傷重死亡之結果，顯然不
      違背其等本意，其等對於其他共犯殺害己○與私行拘禁並
      接續剝奪乙○○、丙○○行動自由等犯行之實施，當有共
      同犯意之聯絡，而推由該等姓名年籍不詳成年男子下手實
      行無誤。
（三）被告戊○○、丁○○之辯護人雖主張：針對何人指示叫告
      訴人己○出去談、被指示之人為何人、何人點頭示意、何
      人看所謂點頭示意之人、己○出去之情形、衝突發生之原
      因等情，告訴人己○、證人丙○○、乙○○所言多所出入
      ，又關於究竟有幾個人把己○帶到室外之陳述，己○之陳
      述亦前後不一：如己○雖於警訊時指稱：「戊○○即對他
      的朋友說把我叫出去談，該男子隨即看丁○○一眼丁○○
      於是點頭．．．．．」云云，是其陳述內容，乃指稱有一
      名男子受到戊○○指示，將告訴人叫出去談。至於九十三
      年二月二十四日於偵查中，己○向檢察官陳稱：「（許永
      ）州就指著一名陌生男子說把我帶出去談一談，那名陌生
      男子看了（許永）壽一眼壽也點頭．．．．．．」亦均指
      稱係「一名陌生男子」；己○於本院九十三年十二月一日
      審判中，卻指稱：「那時談了之後，丁○○跟兩個我不認
      識的人說帶到外面講一下，然後那兩個人就看了戊○○，
      戊○○點頭，我就被帶出去了．．．．．．」由告訴人己○對於案發時，所謂將之帶出去之人，究竟有幾人竟前後
      不一，以一般人記憶，並非複雜事情，當不致有遺忘或忽
      略之可能，是其陳述前後不一，顯然出於並非真實，亦不
      存在於告訴人之真正記憶中。又告訴人己○所指稱被帶出
      去後被圍毆之情狀，亦有前後不符之矛盾且如果告訴人被
      打，乃其個人恩怨，而實質上與被告等人無關，為誣攀被
      告二人，必然將故意遮掩被圍毆前之情狀，是以己○被帶
      到屋外後，與圍毆之人間如何互動，要對於判斷其陳述是
      否可信，有重要影響。己○之陳述前後不一之情形，例如
      ：己○於九十二年十二月二十六日警訊時稱：「我不疑有
      他便與該陌生男子一同走出門外，雙方談沒多久，我隨即
      遭一同與戊○○前來守候在外之多名男子持棒球棍打到在
      地．．．．．．．」；於九十三年三月二十四日偵查中又
      稱：「我和那名陌生男子走出去之後，壽的同夥之一即對
      我稱『你管閒事管那麼多』，講完那句話，壽的同夥就拿
      球棒柺杖鎖圍毆我。」；於本院審判中又稱：「出去之後
      ，我一出房間兩個人馬上把我架著，接下來開始我就被圍
      毆．．．．．．」，顯然己○對於自己被圍毆之前發生何
      種狀況，根本沒有一致的說法，是以其所言並不可信云云
      。然以本案發生之突然，不論告訴人己○或證人乙○○、
      丙○○均係在事前毫無徵兆之情況下，忽遭人圍毆槍擊及
      遭人挾持剝奪行動自由，以其等當時面臨之險境，對案發
      諸多過程之細節，未及一一記憶導致後來陳述有部分不符
      或出入，本屬事理之常。再者，人對事件之記憶亦往往隨
      時間之經過而出現模糊不清或有所混淆之情形，以本案發
      生於九十二年五月十九日，迄本院審判時相隔達一年半之
      久，告訴人、證人於警詢、偵訊及審判中之陳述有部分前
      後不符，或相互間有所歧異時，究竟何者為可採，法院仍
      可本於自由心證予以斟酌，非謂一有不符或矛盾，即須認
      全部為不可採信（參照最高法院七十四年臺上字第一五九
      九號判例意旨），以本件告訴人己○、證人乙○○、丙○○對案發經過之基本事實陳述均相符合，已如前所述，核
      與真實性無礙，自得採信引為判決之基礎，被告二人及其
      辯護人執告訴人己○、證人乙○○、丙○○對於案發事實
      之陳述有部分歧異，即謂其等證言全部不得採信，殊屬無
      據。
（四）至於被告戊○○、丁○○及其辯護人分別以證人丙○○於
      九十三年四月十六日偵查中曾證稱：「（問：是否確認未
      聽到何人說『把告訴人帶出去』？）答：是因當時進去談
      之後，郭有站起來走動，後來郭是站在門口之地方，和我
      不認識的人談，後來就走出去了。當時，我和另外一名不
      知名之人在談，所以未注意聽誰說了什麼。（問：是否未
      看到州點頭？）答：是，在警詢中，警察是問我，我的證
      詞是否與吳（立群）差不多，我說是。所以警詢才會記載
      我與吳相同。」其於本院九十三年十二月一日審判中證稱
      ：「（檢察官問：是何人叫那個人把己○帶出去？）答：
      沒有人講把己○帶出去，有一個年輕人我以為己○跟他認
      識．．．．．．我當時一直以為己○跟那個人認識，所以
      己○跟他出去不知道是何人授意的．．．．．．（辯護人
      問：你剛才說戊○○點頭之後，己○就跟那個人出去了？
      ，那時候丁○○有如何之表示或做什麼事情？）答：沒有
      注意到。（檢察官要求證人再確認）答：我沒有說我有聽
      到有人說把己○帶出去，但我有看到許水壽有點頭，好像
      是他們的默契。」等語，抗辯稱當時根本未有所謂被告丁○○指示某人將告訴人己○帶出，而被告戊○○點頭表示
      同意之情事，惟證人己○於九十三年四月十六日偵訊時因
      前後所言有所不一致，檢察官乃質問：「究竟何人說要把
      郭帶出去說話？」其答稱：「是州（指丁○○），壽是於
      帶離時點頭示意。」是以證人丙○○於案發之時或因未特
      別注意及被告丁○○之舉措，乃未能明確指證是否為被告
      丁○○以言語指使他人將告訴人己○帶離，但其仍能指證
      當時被告戊○○確有點頭示意之行為，佐以前引告訴人己○之指訴及證人乙○○之證詞，本件被告丁○○、戊○○
      二人在案發處所辦公室內與己○商議未久後，被告丁○○
      確先示意在辦公室內之一真實姓名年籍不詳之成年男子將
      己○帶出，被告戊○○並有點頭表示認可，當無疑問。
（五）又被告戊○○及其辯護人以證人庚○○於本院審判中證稱
      ：（辯護人問：你是否記得在九十二年五月十七日你是否
      曾經載戊○○到板橋市○○路○段一二三號車行，有無這
      件事情？）答：有這件事情，日期我是不曉得了，戊○○
      有打電話給我，說我載送他到三重的工地，從工地回到他
      家快下午兩點了，他說吃個飯好不好，我說好，然後他午
      休的時候，忽然從樓上下來說要我載他到長江路，我說好
      ，那時大約兩點多了。從他家出來，我走中正路過民生橋
      民生路到長江路左轉，我停下來之後，他下車，因為車子
      停的車位不對，我開到前面路邊去等。（辯護人問：你當
      時就離開了，還是在那裡等？）答：他有問我，要不要下
      車，我說不要，我要在車上顧車。後來大概一、二十分鐘
      之後，他就上我的車說老潘回去了，我就順著原路載戊○○回到中和的家。（辯護人問：當天你們從戊○○家出發
      到板橋長江路是幾個人同行？）答：車上只有我與戊○○
      。（辯護人問：從出發一直到到達，有無其他車來會合？
      ）答：沒有。（辯護人問：到你離開時，除了你們的車之
      外，是否還有其他的車跟你們一起走？）答：沒有。」等
      語，抗辯稱被告戊○○根本未帶同所謂多名男子至本件案
      發現場實施本件犯行，然對於證人庚○○何以記得此事，
      其回答辯護人之詰問時係稱：「因為隔天戊○○有打電話
      給我說我載他去的地方有發生事情。」回答檢察官之詰問
      時則稱：「他說我們昨天去的那個地方，有人開槍，他說
      趕快走，不趕快走會被連累。」而檢察官就此詢問被告戊○○本人時，其卻稱：「（檢察官問：事後你有無跟庚○○講你到那裡做什麼？）答：後來他有載我時，我沒有說
      什麼，在聊天時，我說當天外面有開槍的情況，我不記得
      有跟他說有這件事情，我記得有朋友到我家泡茶聊天時，
      我有談到有這樣的事情。（檢察官問：隔天你有無在電話
      中跟庚○○說當天發生什麼事情？）答：沒有。」二者明
      顯有所不符，是以證人庚○○是否出於迴護被告戊○○之
      目的而出庭作證，而其所言是否屬實，已值探究。再者，
      本件應審究之重點並非在於被告戊○○是否有偕多名成年
      男子「一起」前往案發之處所，而係被告戊○○、丁○○
      二人與本件下手實施圍毆槍擊告訴人己○及將己○丟棄於
      新店市屈尺山區草叢、暨拘禁挾持乙○○、丙○○之諸多
      名真實姓名成年男子間是否具有犯意聯絡與行為分擔實施
      ，而本院就此部分事實認定之心證形成理由，已如前所述
      ，自無從援引證人庚○○之真實性有疑之證詞即謂被告戊○○並未「同時」與多名成年男子至案發處所，並以此證
      言逕為被告戊○○有利之認定。
（六）另被告丁○○及其辯護人，則以證人甲○○於本院審判中
      證稱：「（辯護人問：能否說明當天現場情形？）我當天
      去那邊找丁○○，有看到旁聽席的三位證人（指己○、乙○○、丙○○）我那時到那裡時，看到在馬路上有兩部汽
      車被車行外面很多年輕人追，拿棒球棒追，追進巷子，過
      差不多三、五分鐘之後，那群年輕人又回到車行門口，我
      在那邊看完之後，我就走進去車行裡面，我就坐在旁邊等
      丁○○，過了差不多四、五分鐘，我就看到在場這三個證
      人走進來，他們就在那邊談事情，之後（用手比己○）他
      走來走去，最後一趟他走出去的時候，就跟外面的人打起
      來，當時我們在裡面看到外面怎麼會有打架，就站起來，
      看外面為何會打架，我出去時，就看到他（用手比己○）
      坐在地上，過沒有多久，我就看到他被車行外面的年輕人
      帶到車上去，還有他們二個（用手指乙○○、丙○○）也
      被帶到車上去，我看到的情形就是這樣。（辯護人問：後
      面的三位證人以及丁○○、戊○○在現場，你有無聽到他
      們有說要對己○等人有何不利行為或加以恐嚇威脅的話？
      ）答：我沒有聽到說什麼威脅的話。（辯護人問：這段時
      間，你是否都一直在現場？）答：是。」等語，主張告訴
      人己○抵達本件案發現場與被告丁○○商議有關房屋產權
      及使用問題前，已與他人發生衝突，且在商議期間，被告
      二人並未對己○等人有何不利行為或加以恐嚇威脅之言語
      ，惟綜觀證人甲○○之證詞內容，其接受檢察官之詰問時
      稱：「（問：當天丁○○找你到長江路一段一二三號是要
      做什麼事情？）答：他（指丁○○）叫我到那邊找他，說
      等他跟別人把事情談完之後，他才要跟我一起到冷凍庫拿
      貨送給客戶。（問：你進到長江路一段一二三號裡面，有
      看到何人？）答：我進去看到丁○○與車行老闆娘，還有
      兩個客人，我不認識他們。進去之後沒有多久，己○等三
      人就進來了，進來之後，過了沒有多久，戊○○也來了，
      他們就談房子的事情。（問：為何己○會走到外面跟別人
      打架？）答：我在裡面並不清楚。（問：你在該處有聽到
      砰的聲音嗎？）答：有，在裡面有聽到，所以才站起來，
      看外面發生了什麼事情。（問：到底發生什麼事情？）答
      ：他們為了什麼事情打架我不曉得，我出去時就看到己○
      坐在地上。（問：己○坐在地上時，身上有無受傷？）答
      ：他坐在地上用手扶著大腿。問：你有無問他什麼事情？
      ）答：我跟他不是很熟，怎麼可能問他。（問：後來你如
      何處理？）答：我看到他被別人帶到車上去，我就在那裡
      等丁○○一起到冷凍庫。（檢察官問：打己○的那些人，
      跟丁○○、戊○○有何關係？）答：我不知道。（問：你
      與丁○○一起離開嗎？）答：我等他一起離開，很久後我
      們才離開，一直到他們兩人（用手指乙○○、丙○○）回
      來過幾分鐘之後，我們才離開．．．．．．（問：己○在
      被打時，丁○○、戊○○有無出來關切或制止？）答：當
      時我自己跑出來看時，我也沒有注意到有何人出來。（問
      ：你在己○與丁○○談事情時，你有無介入？）答：沒有
      ，我只是在那裡等而已。（問：他們談什麼事情你有全程
      注意嗎？）答：他們是在談房子的事情，但不是我的事情
      ，我不管。」接受本院訊問時則證稱：「（問：己○等三
      人當天至現場是要與丁○○談事情，且你有看到己○被打
      受傷又被帶上車，你難道沒有想報警嗎？）答：我要去長
      江路一段一二三號斜對面檳榔攤買檳榔時，我問老闆他們
      在做什麼，賣檳榔的老闆說那是北聯與竹聯在吵架。己○
      被打倒在地上，我認為應該是槍傷，但與我無關，所以我
      沒有去處理。（問：丁○○、戊○○看到這件事情，他們
      如何反應？如何處理？）答：我不知道，我後來沒有再跟
      他們講這件事情，我還有朋友在檳榔攤那裡等我，我也沒
      有看到他們有任何的反應。」以證人甲○○已知己○係應
      被告丁○○之邀而前往案發處所商談有關房屋之事，而其
      在己○遭槍擊後又立刻加以出外查看而得悉己○受有槍傷
      ，並遭他人開車帶走，其竟能視若無睹，猶留在現場靜候
      被告丁○○，未思積極報警處理或選擇消極離去以避免遭
      惹是非，核其反應及行為舉措，均與一般社會通念相違，
      核其可能原因或係對於被告丁○○之犯罪內情已有所了解
      ，故刻意隱瞞實情而未為完全而真實之證述，或因其未全
      程注意當時被告二人與己○協商之情形，且不知動手毆打
      己○之人與被告二人之真正關係為何，又認相關事件與自
      身並無利害關係，以至無法記憶並陳述事件全貌，但無論
      箇中原委如何，自亦無從以其真實性及完整性有待商榷之
      證言為被告二人有利之認定。
（七）綜上所析，被告戊○○、丁○○所辯各節，均無可採，其
      二人如事實欄所示共同殺害己○未遂、私行拘禁並接續非
      法剝奪乙○○、丙○○行動自由諸犯行，事證明確，堪以
      認定。
三、論罪科刑之理由：
（一）查被告戊○○、丁○○對於本件殺害己○及私行拘禁並接
      續非法剝奪乙○○、丙○○行動自由等構成犯罪事實，預
      見其發生，而其發生不違背其二人之本意，依刑法第十三
      條第二項規定，以故意論，故核其二人共同殺害告訴人己○未遂之行為，均係犯刑法第二百七十一條第二項、第一
      項殺人未遂罪；私行拘禁並非法剝奪非法剝奪乙○○、丙○○行動自由部分，則係犯刑法第三百零二條第一項之非
      法剝奪他人行動自由罪。其二人與事實欄所示下手實施殺
      害告訴人己○之行為及私行拘禁並接續非法剝奪乙○○、
      丙○○行動自由之多名姓名年籍不詳成年男子間，有犯意
      聯絡及行為分擔實施，為共同正犯，起訴書犯罪事實欄記
      載「丁○○、戊○○基於殺人之『教唆』犯意聯絡」，雖
      有誤會，惟此部分業經公訴檢察官於本院行準備程序時當
      庭予以更正為「丁○○、戊○○基於殺人之犯意聯絡」，
      有本院九十三年八月十二日準備程序筆錄可按，故無庸再
      變更起訴事實及法條。被告二人以一共同行為私行拘禁並
      接續非法剝奪乙○○、丙○○之行動自由，應依想像競合
      犯例，從一同罪處斷。而被告戊○○、丁○○二人共同私
      行拘禁並接續非法剝奪乙○○、丙○○之行動自由，核其
      目的應在於防止乙○○、丙○○二人得以報警或救助己○
      ，藉以完成殺害己○之目的，故被告二人所共犯刑法第二
      百七十一條第二項、第一項殺人未遂罪、同法第三百零二
      條第一項之非法剝奪他人行動自由罪間有方法目的之牽連
      犯關係，依刑法第五十五條規定，應從重以共犯刑法第二
      百七十一條第二項、第一項殺人未遂罪論處。被告戊○○
      、丁○○二人共同私行拘禁並接續非法剝奪乙○○、丙○○行動自由之犯罪行為，檢察官雖未於起訴書之犯罪事實
      欄中加以敘明，但此部分既與被告二人原被訴且成立之共
      同殺人未遂罪間有方法目的之牽連犯裁判上一罪關係，仍
      為起訴效力所及，本院應併予審究。又告訴人己○於受槍
      傷前遭圍毆及受槍傷後遭挾持至臺北縣新店市屈尺山區而
      後丟棄，在此期間並接續遭毆打，但被告二人與各該共犯
      接續共同毆打己○及共同非法剝奪己○行動自由係為遂行
      殺害己○之目的，核其傷害及非法剝奪己○行動自由之行
      為均為殺人未遂之部分行為，不另論罪。
（二）被告戊○○、丁○○犯刑法第二百七十一條第二項、第一
      項殺人未遂罪，依刑法第二十六條前段規定減輕其法定刑
      。爰審酌被告戊○○、丁○○僅因房地產權及使用與相關
      債務問題，竟設局殺害告訴人己○未遂之犯罪原委、及其
      等夥眾行兇之犯罪手法、告訴人己○身體係受有右大腿大
      量出血、右側股骨粉碎性骨折之足以致命傷害，係因有人
      行經其遭棄置之山區，乃能及時報警求醫就治、倖免於死
      之情形，與被告二人事後均飾卸犯行，未見悔意、犯罪後
      態度不佳等一切情狀，量處如主文所示之刑，以資懲儆。
      本件不詳真實姓名年籍之成年共犯所持用殺害己○未遂之
      具殺傷力改造槍枝乙支，雖未扣案，但無法證明確已滅失
      ，因該改造槍枝之性質屬違禁物，被告二人又係與持用者
      共犯本件殺人未遂罪，就該具殺傷力改造槍枝乙支併依刑
      法第三十八條第一項第一款規定諭知沒收。
據上論斷，應依刑事訴訟法第二百九十九條第一項前段，刑法第
二十八條、第二百七十一條第二項、第一項、第三百零二條第一
項、第五十五條、第二十六條前段、第三十八條第一項第一款，
罰金罰鍰提高標準條例第一條前段，判決如主文。
本案經檢察官楊仲農到庭執行職務。
中　　華　　民　　國　　94　　年　　1 　　月　　3 　　日
                   刑事第七庭
                   審判長法　官　陳恆寬
                         法　官　許必奇
                         法　官　吳佳穎
以上正本證明與原本無異。
如不服本判決應於送達後十日內向本院提出上訴狀。
                         書記官　王春森
中　　華　　民　　國　　94　　年　　1 　　月　　3 　　日
附錄本案論罪科刑法條全文：
刑法第二百七十一條第一項、第二項：
殺人者，處死刑、無期徒刑或十年以上有期徒刑。
前項之未遂犯罰之。
刑法第三百零二條
私行拘禁或以其他非法方法，剝奪人之行動自由者，處五年以下
有期徒刑、拘役或三百元以下罰金。
因而致人於死者，處無期徒刑或七年以上有期徒刑，致重傷者，
處三年以上十年以下有期徒刑。
第一項之未遂犯罰之。
